臺灣彰化地方法院民事裁定
110年度消債更字第73號
聲  請  人  
即債務人    黃美華  
代理人(法   
扶律師)     洪主雯律師
相  對  人  
即債權人    遠東國際商業銀行股份有限公司

法定代理人  周添財  



相  對  人  
即債權人    中國信託商業銀行股份有限公司


法定代理人  利明献  


相  對  人  
即債權人    良京實業股份有限公司

法定代理人  平川秀一郎



相  對  人  
即債權人    富邦資產管理股份有限公司

法定代理人  洪主民  


相  對  人  
即債權人    新光行銷股份有限公司

法定代理人  李明新  
代  理  人  鄭穎聰  
上列當事人聲請消費者債務清理事件，本院裁定如下：
    主  文
債務人黃美華自中華民國110年12月22日上午10時起開始更生程
序。
本件更生程序之進行由辦理更生執行事務之司法事務官為之。
    理  由
一、聲請意旨略以：聲請人目前任職於順成木器廠，平均每月收
    入為新臺幣（下同）22,000元，惟須扶養身心障礙之丈夫及
    父親，分別支出扶養費6,000元、1,000元。然而，伊積欠相
    對人即債權人（下稱債權人）之債務為265,677元及其利息
    、違約金，前曾與最大債權銀行中國信託商業銀行股份有限
    公司（下稱中信商銀）為前置協商，然因聲請人無法負擔最
    低還款方案，無法達成債務清償方案，聲請人有不能清償債
    務之情事，爰依法聲請更生等語。
二、程序方面：按債務人不能清償債務或有不能清償之虞者，得
    依本條例所定更生或清算程序，清理其債務；債務人無擔保
    或無優先權之本金及利息債務總額未逾1,200萬元者，於法
    院裁定開始清算程序或宣告破產前，得向法院聲請更生；債
    務人對於金融機構負債務者，在聲請更生或清算前，應向最
    大債權金融機構請求協商債務清償方案，或向其住、居所地
    之法院或鄉、鎮、市、區調解委員會聲請債務清理之調解，
    消費者債務清理條例（下稱消債條例）第3條、第42條第1項
    、第151條第1項分別定有明文。此係採前置協商主義，是債
    務人於協商程序中，自應本於個人實際財產及收支狀況，依
    最大誠信原則，商討解決方案。如終究不能成立協商，於聲
    請更生或清算時，法院審酌上開條文所謂「不能清償或有不
    能清償之虞」，允宜綜衡債務人全部收支、信用及財產狀況
    ，評估是否因負擔債務，而不能維持人性尊嚴之最基本生活
    條件，所陳報之各項支出，是否確屬必要性之支出，如曾有
    協商方案，其條件是否已無法兼顧個人生活之基本需求等情
    ，為其判斷之準據。聲請人前於110年6月24日向本院聲請消
    費者債務清理前置調解，經本院以110年度司消債調字第112
    號受理在案，最大債權銀行中信商銀曾依照公會標準試算收
    入扣除支出後僅剩餘109元，然而尚積欠資產管理公司，因
    而認聲請人無法負擔任何還款方案，故並未提供任何方案，
    有調解不成立證明書附卷可憑，並經本院調閱上開調解卷宗
    查閱無訛，堪信為真實（見調解卷第32頁、第45頁至第46頁
    ）。
三、再按，債務人無擔保或無優先權之本金及利息債務總額未逾
    1,200 萬元者，於法院裁定開始清算程序或宣告破產前，得
    向法院聲請更生；債務人不能清償債務或有不能清償之虞者
    ，得依消債條例所定更生或清算程序，清理其債務，消債條
    例第42條第1項、第3條各有明文。是以，本院自應綜合聲請
    人目前全部收支及財產狀況，評估其是否有「不能清償債務
    或有不能清償之虞」，作為是否裁准更生之判斷標準。又消
    債條例第45條第1項、第16條第1項前段分別明定：「法院開
    始更生程序之裁定，應載明其年、月、日、時，並即時發生
    效力」、「法院裁定開始更生或清算程序後，得命司法事務
    官進行更生或清算程序」。經查：
  ㈠聲請人每月收入及財產狀況：
    查聲請人自陳目前任職順成木器廠，平均每月薪資約為22,0
    00元，惟因收入均領現金，無法提出薪資證明等語，並據聲
    請人所提出之勞工保險被保險人投保資料表，聲請人之勞工
    保險投保狀態為退保（見本院卷第12頁）。經核聲請人之稅
    務資料及財產清單、財團法人金融聯合徵信中心當事人綜合
    信用報告─債務清理條例前置協商專用債權人清冊、集中保
    管有價證券資料，聲請人於108、109年度均未辦理綜合所得
    稅申報，其綜合所得稅額均為0元，名下別無恆產，均互可
    勾稽（見本院卷第26頁、第8頁至第11頁、第44頁至第50頁
    ）。是本院審酌上情，堪信聲請人所陳為真實，故暫以聲請
    人之每月平均薪資22,000元，作為計算聲請人目前償債能力
    之依據。
  ㈡每月必要支出狀況：
  1.查聲請人自陳本件聲請前2年，每月必要支出費用有膳食費
    及雜支費9,000元、水費500元、電費2,000元、瓦斯費800元
    、電信費900元、健保800元、機車油錢及稅賦等各項相關支
    出891元，合計每月須支出生活費用為14,891元。前開費用
    部分，雖未見債務人提供任何相關憑證為據，惟按債務人必
    要生活費用，以最近一年衛生福利部或直轄市政府所公告當
    地區每人每月最低生活費1.2倍定之，消債條例第64條之2第
    1項定有明文。而衛生福利部公告110年度臺灣省平均每人每
    月最低生活費13,288元，乘以1.2倍即為15,946元，是依上
    揭說明，債務人主張其每月個人必要生活費用14,891元計算
    ，合於前開說明，應予准許。
  2.另聲請人陳明每月須扶養中度身心障礙之配偶許國隆，每月
    支出6,000元；與兄弟姐妹共4人共同扶養父親黃明江，每月
    支出1,000元扶養費。按夫妻互負扶養之義務，其負扶養義
    務之順序與直系血親卑親屬同，其受扶養權利之順序與直系
    血親尊親屬同。受扶養權利者，以不能維持生活而無謀生能
    力者為限。前項無謀生能力之限制，於直系血親尊親屬，不
    適用之。民法第1116-1條、第1117條分別定有明文。查聲請
    人之配偶許國隆領有中度身心障礙證明（見本院卷第13頁）
    ，應認其有不能維持生活而無謀生能力之情形，而有受聲請
    人扶養之必要，雖債務人亦未提出任何相關單據佐證，審酌
    上開台灣省110年度每人每月最低生活標準之1.2倍即15,946
    元計算，而聲請人與許國隆育有一成年子女許鎧麟，是許國
    隆之扶養義務應由聲請人與許鎧麟共同負擔，聲請人主張每
    月應負擔配偶扶養費用6,000元，未逾上開每月最低生活標
    準之半數，尚屬合理。至扶養父親黃明江部分，雖直系血親
    尊親屬不適用無謀生能力之限制，惟查黃明江名下計有1,30
    0餘萬元之財產，此有稅務電子閘門財產所得調件明細表為
    憑（見不公開證物袋），難認黃明江有受聲請人扶養之必要
    ，此部分扶養費用不應准許。是聲請人每月支出之扶養費用
    為6,000元。
  ㈢循此，以聲請人每月平均收入22,000元，扣除每月生活必要
    支出費用14,891元及扶養費用6,000元，僅剩餘1,109元，審
    酌各債權人所陳報之債務總額達718,316元【計算式：14,23
    8＋100,247＋287,414＋130,531＋185,886＝718,316】，需約54
    年方可全數清償【計算式：718,316÷1,109÷12＝54，年以下
    四捨五入】，若再加上利息、違約金，債權金額勢必更高，
    還款期間勢必更長。審酌聲請人現年已52歲，距法定退休年
    紀僅餘13年，應認聲請人之經濟狀況已有不能清償債務之情
    事，而有藉助更生制度調整其與債權人間之權利義務關係而
    重建其經濟生活之必要，自應許聲請人得藉由更生程序清理
    債務。
四、從而，本件聲請人已有不能清償其債務之情事，有藉助更生
    制度調整其與債權人間之權利義務關係，以重建其經濟生活
    之必要；復本件查無消債條例第6條第3項、第8條或第46條
    各款所定駁回更生聲請之事由存在，債務人之無擔保或無優
    先權之債務總額亦未逾1,200萬元，則債務人提出本件更生
    之聲請，當屬有據，揆諸首揭說明，應予開始更生程序，並
    命司法事務官進行本件更生程序，爰裁定如主文。
中　　華　　民　　國　　110 　年　　12　　月　　21　　日
              
　　　　　　　    民事第二庭    法　　　官　王姿婷
上為正本係照原本作成。
本件不得抗告。
中　　華　　民　　國　　110 　年　　12　　月　　21　　日
                            書　記　官　吳曉玟